臺灣屏東地方法院刑事判決　　　94年度簡上字第99號
　　聲　請　人　臺灣屏東地方法院檢察署檢察官
　　上　訴　人
　　即　被　告　乙○○
上列上訴人因竊盜等案件，不服本院簡易庭於中華民國94年5 月
31日所為之94年度簡字第578 號第一審判決（聲請簡易判決處刑
案號：94年度偵字第1526號），本院判決如下：
    主  文
原判決撤銷。
乙○○連續行使偽造私文書，足以生損害於他人，處有期徒刑陸
月，如易科罰金，以佰元折算壹日，緩刑肆年。玉山銀行卡號
0000000000000000 號及0000000000000000號之信用卡背面上偽
造之「甲○○」署押各壹枚、93年12月26日家樂福股份有限公司
消費金額新臺幣貳萬陸仟玖佰貳拾元之簽帳單上偽造「甲○○」
署押壹式貳枚、93年12月26日家樂福股份有限公司消費金額新臺
幣仟零柒拾柒元之簽帳單上偽造「甲○○」署押壹式貳枚、93
年12月26日太平洋百貨公司消費金額新臺幣貳萬零柒佰陸拾元之
簽帳單上偽造「甲○○」署押壹枚均沒收。
　　事  實
一、乙○○因缺錢花用，於民國93年12月25日22時許，在屏東縣
    屏東市○○路基督教醫院前，與甲○○共同搭乘友人之自用
    小客車至台中，到達台中後，乙○○趁甲○○下車將其皮夾
    遺忘在車上、脫離甲○○持有之際，竟意圖為自己不法之所
    有，並基於侵占離本人持有物之犯意，將甲○○之黑色皮夾
    一只（內有身分證、駕照、健保卡各1 枚、郵局提款卡1 張
    及信用卡4 張）據為己有，得手後，除將甲○○所有之2張
    玉山銀行信用卡【卡號分別為：0000000000000000號（下稱
    A 卡）及0000000000000000號（下稱B 卡），均已開卡，但
    尚未於信用卡背面簽名】留用外，其餘物品丟棄在屏東市○
    ○街一帶之防火巷內（未尋獲）。乙○○取得上開2 張信用
    卡後，意圖為自己不法之所有及行使偽造私文書之概括犯意
    ，先於不詳時、地，在上開2 張信用卡背面之持卡人簽名欄
    處，分別偽造甲○○之署押（簽名）各1 枚後，連續於附表
    一所示之時間、地點及特約商店，持附表一所示之上開信用
    卡，佯裝其為甲○○本人，冒用甲○○之名義消費，購買價
    值如附表一所示商品，並在太平洋百貨、丙○○○○○及其
    商店所提出1 式2 聯（分別為客戶收執聯及特約商店存根聯
    ）之簽帳單上，偽造甲○○之署押（丙○○○○○及其商店
    所提出1 式2 聯簽單有複寫功能，故偽造甲○○之署押1 式
    2 枚，太平洋百貨之簽單為熱感應紙印出之1 式2 聯簽單，
    僅需在特約商店存根聯簽名，故偽造甲○○署押1 枚），以
    表明其為甲○○本人並收到所購買物品之意思，且示意持卡
    人同意依照信用卡使用約定，一經使用消費或訂購物品均應
    按所示之全部金額，付款與發卡銀行，再分別將「特約商店
    存根聯」之簽單交付與附表一所示特約商店之工作人員作為
    收據及請款單，而行使偽造文書，使該特約商店職員誤認係
    甲○○本人消費，陷於錯誤而交付附表一所示之商品與乙○
    ○，並使玉山銀行誤認附表一所示之商品係信用卡真正持卡
    人甲○○所消費，陷於錯誤而墊付消費金額，乙○○因而先
    後取得價值總計新台幣（下同）50,757元之物品，足以生損
    害於附表一所示之特約商店、玉山銀行及甲○○本人之權益
    。乙○○又於附表二所示之時間，持其上開刷卡消費所得之
    金飾，至屏東市○○路68號之寶德銀樓變賣，得款31,709元
    ，並用以還債、繳利息及付房租等而花用殆盡。嗣因甲○○
    發現皮夾遭竊後報警處理，經警向玉山銀行查詢上開2 張信
    用卡之交易紀錄，循線至附表一所示商店調閱監視錄影帶後
    知悉係乙○○所為，並經警持搜索票在乙○○住處取出上開
    2 張信用卡、刷卡消費所得之SANYO 牌手提式CD音響1 台、
    尚朋堂牌熱水瓶1 台及裝金飾之空盒2 個而查獲。
二、案經屏東縣警察局屏東分局報請臺灣屏東地方法院檢察署檢
    察官偵查起訴。
    理  由
一、訊據被告就上揭事實坦承不諱，核與被害人甲○○、證人龔
    濟洲於警詢中指述之情節大致相符，且被告犯罪所得之信用
    卡2 張及盜刷該信用卡所購買之音響、熱水瓶等贓物，亦經
    警方持搜索票在被告住所查獲，有搜索扣押筆錄及現場照片
    可證，並有其盜刷前述信用卡之商店存根聯簽單3 紙、寶德
    銀樓之年度飾金買進日記簿可證，事證明確，被告犯行洵堪
    認定。
二、按在信用卡背面簽名欄簽名，自形式上觀察即足以表示簽名
    者於信用卡有效期間內，有權使用該信用卡之辨識及為消費
    時比對筆跡以確定是否為本人之用，亦即持有該信用卡即可
    在約定商店消費，係私文書之一種；又按冒用人持信用卡購
    物消費，須在信用卡簽帳單顧客欄，偽簽信用卡真正名義人
    之署押後，交還特約商店，表示持卡人確認簽帳單上記載之
    交易標的及金額，並向發卡銀行請求撥付消費款項與特約商
    店之旨，是該簽帳單含有收據及請款單之性質。又信用卡交
    易中持卡人簽名之簽帳單係1 式2 聯，其中1 聯由持卡人簽
    名後，再由特約商店交持卡人收執，表明持卡人同意依照信
    用卡使用約定，應按所示之全部金額付款與發卡銀行之意，
    堪認為私文書。又按刑法第339 條第1 項之詐欺取財罪係以
    侵害他人財產法益為本質，以被害人有財產上損害為必要。
    然就以詐術使他人交付、處分特定財物，被害人或第三人仍
    會給付相當之代價，雖該他人總財產價值並無減損之情形，
    惟刑法詐欺取財罪既是以使用詐術使人交付具體物體為犯罪
    構成要件，應認屬對於個別財產之犯罪。被害人因受詐而交
    付個別財物，其由於此一交付行為喪失對於個別財物之占有
    、使用、收益、處分等權益，應構成財產之損害，縱使行為
    人有給予相當之代價，或被害人可自其他途徑獲得補償（如
    商店得依據信用卡契約之法律關係，獲得損害填補），亦復
    如此，尚無礙於詐欺取財罪之成立。
三、核被告所為，係犯刑法第337 條之侵占脫離物罪、第216 條
    、第210 條行使偽造私文書罪及第339 條第1 項之詐欺取財
    罪。被告於信用卡背面及信用卡簽帳單上偽造署押之行為，
    係偽造私文書之部分行為，而其偽造後持以行使，偽造之低
    度行為為行使之高度行為所吸收，均不另論罪（被告在上開
    信用卡簽帳單、信用卡背面所偽造之『甲○○』署押，乃係
    偽造私文書之部分行為，而被告於偽造私文書後復加以行使
    ，其偽造之低度行為又為行使之高度行為所吸收，均不另論
    罪，檢察官認被告於信用卡背面偽造『甲○○』署押之行為
    僅成立刑法第217 條之偽造署押罪，容有誤會）。被告先後
    多次行使偽造私文書及詐欺取財之犯行，均時間緊接，方法
    相同，所犯構成要件相同之罪名，顯係基於概括犯意而為，
    應依刑法第56條連續犯之規定，分別論以連續行使偽造私文
    書及連續詐欺取財之一罪，並均加重其刑。被告所犯前開侵
    占脫離物、連續行使偽造私文書及連續詐欺取財3 罪間，有
    方法結果之牽連關係，應依同法第55條牽連犯之規定，從一
    重處斷。
三、原審據以論罪科刑，固非無見，惟查原判決認：
（一）被告係竊取被害人甲○○之皮夾云云，然被害人甲○○就
      其所有皮夾是否遭竊一節，並無法為明確之指述，依罪疑
      唯輕之法則，應以被告之陳述（其陳述為，趁被害人之皮
      夾脫離被害人持有時，予以侵占）為可採。原審及公訴人
      均認被告係犯竊盜罪云云，容有誤會，起訴法條應予變更
      。
（二）查信用卡為現今極為流通之支付工具，我國銀行發卡徵信
      浮濫，成年人1 人持有多張信用卡遠勝於歐美國家人民之
      情況，亦為各大傳播媒體所報導，故被告侵占被害人皮夾
      時，顯有預見被害人皮包內有信用卡，並可藉此詐得財物
      ，其持信用卡犯罪之行為，顯非事後另行起意，因此其所
      犯侵占罪與連續行使偽造私文書罪2 者間，應有手段、目
      的之牽連犯關係，原判決認：被告竊取皮夾時，並未預期
      皮夾內有信用卡，其持信用卡犯罪之行為，應係事後另行
      起意，因此其所犯竊盜罪與連續行使偽造私文書罪2 者間
      ，犯意各別，罪名互異，應與分論併罰云云，尚有誤會。
（三）再屏東市太平洋百貨公司所使用之簽單，係採目前最新之
      熱感應紙列印，雖有商店存根聯及消費者收執聯，但該2
      聯係分別列印，互相間並無覆寫作用，刷卡人只需在商店
      存根聯簽名即可，有該信用卡簽單附於警卷可證，故被告
      於屏東市太平洋百貨公司盜刷被害人之信用卡，僅偽造被
      害人甲○○之署押1 枚（非1 式2 枚），原審此部分之認
      定，亦有誤會。
（四）另被告現已與被害人達成民事和解，有調解筆錄1 紙在卷
      足憑，此部分亦為原審漏未審酌，故被告上訴意旨指摘原
      判決不當，為有理由，自應由本院將原判決撤銷改判。爰
      審酌被告已坦認犯行，態度良好，且被告於案發後，業已
      與被害人達成民事和解等一切情狀，量處如主文第二項所
      示之刑，並諭知易科罰金之折算標準。又被告犯後已深表
      悔悟，並與被害人2 人均達成和解，有本院調解筆錄在卷
      可稽，其無前科，素行尚佳，有臺灣高等法院被告全國前
      案紀錄表在卷可稽，本院斟酌上情，認其一時失慮而罹刑
      典，經此審判科刑，當知所警惕，信無再犯之虞，本件所
      宣告之刑以暫不執行為適當，爰諭知緩刑4 年，以勵自新
      。
四、玉山銀行卡號0000000000000000號及0000000000000000號之
    信用卡背面上偽造之「甲○○」署押各1 枚、93年12 月26
    日家樂福股份有限公司消費金額26,920元之簽帳單上偽造「
    甲○○」署押1 式2 枚、93年12月26日家樂福股份有限公司
    消費金額3,077 元之簽帳單上偽造「甲○○」署押1 式2枚
    、93年12月26日太平洋百貨消費金額新臺幣20,760元之簽帳
    單上偽造「甲○○」署押1 枚，應依刑法第219 條之規定，
    宣告沒收。
據上論斷，應依刑事訴訟法第455 條之1 第1 項、第3 項、第36
9 條第1 項前段、第364 條、第300 條，刑法第56條、第216條
、第210 條、第337 條、第339 條第1 項、第55條、第41條第1
項前段、第74條第1 款、第219 條，罰金罰鍰提高標準條例第1
條前段、第2 條，判決如主文。
本案經檢察官葉容芳到庭執行職務
中     華     民     國   94    年  11   月   24    日
            臺灣屏東地方法院 刑事第五庭
                           審判長法  官   石家禎
                                 法  官   李宜娟
                                 法  官   楊文廣
附表一：
┌─┬────┬─────┬─┬────┬──────┐
│編│時間　　│地點及特約│卡│刷卡金額│購得商品　　│
│號│　　　　│商店　　　│別│（單位：│　　　　　　│
│　│　　　　│　　　　　│　│元）　　│　　　　　　│
├─┼────┼─────┼─┼────┼──────┤
│1 │93年12月│屏東市仁愛│A │26920　 │金手鍊1 條及│
│　│26日17時│路188號家 │卡│　　　　│金項鍊1 條　│
│　│10分　　│樂福金采珠│　│　　　　│　　　　　　│
│　│　　　　│寶店　　　│　│　　　　│　　　　　　│
├─┼────┼─────┼─┼────┼──────┤
│2 │93年12月│屏東市仁愛│A │3077　　│SANYO牌手提 │
│　│26日17時│路188號家 │卡│　　　　│式CD音響1台 │
│　│24分許　│樂福大賣場│　│　　　　│、尚朋堂牌熱│
│　│　　　　│　　　　　│　│　　　　│水瓶1台　　 │
├─┼────┼─────┼─┼────┼──────┤
│3 │93年12月│屏東市中正│B │20760　 │金手鍊1條　 │
│　│26日19時│路72號太平│卡│　　　　│　　　　　　│
│　│29分　　│洋百貨　　│　│　　　　│　　　　　　│
└─┴────┴─────┴─┴────┴──────┘
附表二：
┌─┬──────┬────┬───────┬────┐
│編│時間　　　　│地點　　│變賣物品　　　│變賣金額│
│號│　　　　　　│　　　　│　　　　　　　│　　　　│
├─┼──────┼────┼───────┼────┤
│1 │93年12月26日│寶德銀樓│金手鍊及金項鍊│14260　 │
│　│　　　　　　│　　　　│各1條（共重9錢│　　　　│
│　│　　　　　　│　　　　│2分4厘）　　　│　　　　│
├─┼──────┼────┼───────┼────┤
│2 │93年12月27日│寶德銀樓│金手鍊1條（重1│17449　 │
│　│　　　　　　│　　　　│兩1錢2分9厘） │　　　　│
└─┴──────┴────┴───────┴────┘
以上正本證明與原本無異。
不得上訴。
中     華     民     國   94    年  11   月   29    日
                                 書記官   林鴻仁
附錄本判決論罪之法條：
中華民國刑法第216條
(行使偽造變造或登載不實之文書罪)
行使第 210 條至第 215 條之文書者，依偽造、變造文書或登載
不實事項或使登載不實事項之規定處斷。
